臺灣臺南地方法院民事判決　　　　　　　 95年度訴字第287號
原　　　告　丁○○○
訴訟代理人　丙○○
被　　　告　乙○○
訴訟代理人　甲○○
上列當事人間請求損害賠償事件，本院於民國95年12月28日言詞
辯論終結，判決如下：
    主  文
被告應給付原告新臺幣壹拾伍萬捌仟參佰玖拾元，及自民國九十
四年十二月二十七日起至清償日止，按週年利率百分之五計算之
利息。
原告其餘之訴駁回。
訴訟費用由被告負擔五分之一；餘由原告負擔。
本判決原告勝訴部分，得假執行。
原告其餘假執行之聲請駁回。
    事實及理由
壹、程序方面：
  一、按訴狀送達後，原告不得將原訴變更或追加他訴，但擴張
      或減縮應受判決事項之聲明者，不在此限，民事訴訟法第
      255 條第1項第3款定有明文。查本件原告於民國95年12月
      28日言詞辯論時，就其請求之金額由起訴所主張之新臺幣
      （下同）1,383,663元減縮為1,360,063元（原告原請求之
      證明書費用600元、鑑定費用3,000元、玉鐲破損之賠償20
      ,000元均捨棄請求，另交通費用則請求11,700元），核屬
      減縮應受判決事項之聲明（見本院卷第80頁），應予准許
      ，合先敘明。
  二、被告未於最後一次言詞辯論期日到場，核無民事訴訟法第
      386 條所列各款情形，爰依原告之聲請，由其一造辯論而
      為判決。
貳、實體方面：
  一、原告起訴主張：
    (一)被告乙○○於94年3月8日上午 7時10分許，駕駛車牌號碼
      8J-1858 號自用小客車，沿臺南縣六甲鄉○○路由北往南
      方向行駛，行經該路段與曾文街之設有行人穿越道之交岔
      路口欲左轉時，本應注意汽車行駛時，駕駛人應注意車前
      狀況，並隨時採取必要之安全措施，且應注意汽車行近行
      人穿越道前，應減速慢行，遇有行人穿越時，無論有無交
      通警察指揮或號誌指示，均應暫停讓行人先行通過，以避
      免交通事故之發生。又依當時天候晴、日間有照明、路面
      鋪設柏油、乾燥、無缺陷、無障礙物、視距良好，且無不
      能注意之情形，竟疏於注意車前狀況，即貿然左轉，致不
      慎撞及行經該路路口之行人即原告丁○○○，致原告受有
      頭部外傷腦震盪、頸部扭傷、左頭頂皮下血腫、右膝挫傷
      等傷害。原告上開過失傷害犯行，業經臺灣臺南地方法院
      檢察署檢察官提起公訴，並經本院以95年度交簡上字第11
      號刑事判決判處罪刑確定在案。
    (二)原告因前開車禍事故，以致支出醫療費用、增加生活上需
      要及減損勞動能力，為此本於民法第184條第1項前段、第
      193條第1項、第195條第1項之規定，請求被告賠償下列金
      額：
      1.原告受傷迄今支出之醫療費用39,163元。
      2.增加生活上需要部分：
        (1)原告於奇美醫院急診及門診共計27次，期間花費交通
          費用 8,100元，另原告自臺南縣六甲鄉住處往返高雄
          就醫，支出交通費用3,600元，合計11,700元。
        (2)原告因本件車禍受傷後，健康狀況嚴重受損，身體日
          益虛弱，醫囑需營養品補充營養，為購買營養品所支
          出之100,000元。
        (3)原告自車禍發生後迄94年 5月23日最後一次前往奇美
          醫院門診為止，均由原告之子顏錦池日夜看護，以目
          前一般醫院特別看護每日至少需 2,200元計算，合計
          顏錦池看護原告64日，為此請求被告賠償相當於聘僱
          特別看護所支出之費用合計 140,800元；另原告出院
          後至94年11月底止，由原告之女丙○○照護約六個月
          ，以一般幫傭月薪18,000元計算，請求被告賠償相當
          於僱請幫傭六個月所支出之費用計 108,000元，合計
          請求看護費用248,800元。
      3.減少勞動能力部分：原告於本件車禍前原係務農，種植
        蓮子、菱角、花生，固定於每年 6月至12月期間收成，
        並於收成後自行販賣，每日平均收入至少1,000元至2,0
        00元，惟本件車禍之後，原告因傷勢嚴重無法工作，目
        前仍須長期療養，為此請求以 1年計算之勞動能力損失
        360,000元。
      4.精神慰撫金部分：原告因本件車禍受傷嚴重，自事發後
        經歷住院、門診、復健等治療，受有身體上之痛苦及精
        神上之煎熬，且迄今尚未痊癒，為此請求被告賠償600,
        000元之精神慰撫金。
      5.依上所述，被告應賠償原告之金額共計 1,360,063元，
        為此請求被告賠償上開金額，及自起訴狀繕本送達翌日
        即94年12月17日起至清償日止，按週年利率 5％計算之
        利息等語（依原告所舉金額計算，原告請求之數額合計
        應為1,359,663元，惟原告減縮後之訴之聲明仍請求1,3
        60,063元，併予敘明）。
    (三)並聲明：求為判決被告應給付原告 1,360,063元，及自起
      訴狀繕本送達翌日即94年12月27日起至清償日止，按週年
      利率5％計算之利息，並願供擔保，請准宣告假執行。
  二、被告則以：
    (一)被告對於原告所主張其於上述時間、地點，駕駛上開自小
      客車不慎撞及原告，致原告受有頭部外傷腦震盪、頸部扭
      傷、左頭頂皮下血腫、右膝挫傷之傷害之事實均不爭執；
      惟原告請求之金額，顯屬過高。茲對原告所請求之各項金
      額答辯如下：
      1.被告對於原告所支出之醫療費用數額為39,163元不爭執
        ，惟原告因本件車禍業已請領強制汽車責任保險給付31
        ,433元，此部分應予扣除。
      2.對於原告所支出之交通費用11,700元無意見，被告同意
        給付。
      3.原告請求被告賠償其購買營養品「珊瑚草」膠囊所支出
        之 100,000元部分，依財團法人奇美醫院柳營分院（以
        下簡稱奇美醫院）函覆資料，原告僅需服用營養品 2週
        之時間，且原告所購買之營養品並非具有補充營養效果
        之營養品，與本件車禍無關。
      4.對於原告主張支出看護費用 248,800元部分，被告對於
        原告主張由親屬看護，1日以2,200元計算看護費用無意
        見，但依奇美醫院函覆之原告病情摘要，原告需僱請看
        護之時間為2週，原告逾此期間之請求，並無理由。
      5.對於原告所主張之勞動力損失計 360,000元部分，依被
        告農民健康保險投保資料，被告之月投保金額為10,200
        元，原告主張以1日1,000元計算，顯然過高，且原告亦
        不能舉證證明其確實不能工作之時間，此部分之請求並
        無理由等語，資為抗辯。
    (二)並聲明：求為判決駁回原告之訴。
  三、本件兩造不爭執之事實如下：
    (一)被告於94年3月8日上午7時10分許，駕駛車牌號碼8J-1858
      號自用小客車，沿台南縣六甲鄉○○路由北往南方向行駛
      ，行經該路段與曾文街之設有行人穿越道之交岔路口，欲
      左轉時，理應注意汽車行駛時，駕駛人應注意車前狀況，
      並隨時採取必要之安全措施，而依當時天候晴、日間有照
      明、路面鋪設柏油、乾燥、無缺陷、無障礙物、視距良好
      ，且無不能注意之情形，竟疏於注意車前狀況，即貿然左
      轉，以致撞及自路旁由北往南方向步行穿越前開路口之原
      告，致原告受有頭部外傷腦震盪、頸部扭傷、左頭頂皮下
      血腫、右膝挫傷之傷害。
    (二)原告因本件車禍受傷，為此支出醫療費用39,163元，交通
      費用11,700元。
    (三)兩造對於原告所請求相當於僱請看護工所支出之費用，於
      1日2,200元，需僱請14日之範圍內不爭執（亦即於原告所
      主張之248,800元中30,800元部分不爭執）。
    (四)原告業已受領強制汽車責任保險給付31,433元。
  四、得心證之理由：
    (一)經查，原告主張被告於94年3月8日上午 7時10分許，駕駛
      車牌號碼 8J-1858號自用小客車，沿臺南縣六甲鄉○○路
      由北往南方向行駛，行經該路段與曾文街之設有行人穿越
      道之交岔路口欲左轉時，本應注意汽車行駛時，駕駛人應
      注意車前狀況，並隨時採取必要之安全措施，又依當時天
      候晴、日間有照明、路面鋪設柏油、乾燥、無缺陷、無障
      礙物、視距良好，且無不能注意之情形，竟疏於注意車前
      狀況，即貿然左轉，致不慎撞及行經該路路口之行人即原
      告，致原告受有頭部外傷腦震盪、頸部扭傷、左頭頂皮下
      血腫、右膝挫傷等傷害之事實，業據原告提出與其所述相
      符之吉安內眼科中醫診所、奇美醫院及全和中醫診所分別
      出具之診斷證明書各 1紙為證（見本院94年度交簡附民字
      第 123號卷第23至25頁），復為被告所不爭執；而被告因
      上開過失傷害犯行，遭原告提出刑事告訴，經本院以94年
      度交簡字第2286號刑事簡易案件審理結果，認定被告過失
      傷害犯行事證明確，判處罪刑後，被告不服提出上訴，經
      本院刑事第二審合議庭以95年度交簡上字第11號刑事簡易
      第二審案件審理結果，認原判決認定事實無誤，但量刑過
      重，乃將原判決撤銷，改判被告拘役四十日，並諭知易科
      罰金之標準確定在案，此業經本院依職權調閱上開過失傷
      害刑事案全卷查明屬實。本院綜合上開證據調查結果，應
      堪信原告此部分之主張為真正。
    (二)按汽車行駛時，駕駛人應注意車前狀況，並隨時採取必要
      之安全措施，道路交通安全規則第94條第 3項定有明文。
      查本件被告為領有適當駕駛執照之成年人，此業據到場處
      理員警於卷附道路交通事故調查報告表（二）記載明確（
      見本院依職權調閱之95年度交簡上字第11號刑事案件警卷
      第17頁），對於上開規定應知之甚稔，為其駕駛自小客車
      行駛於道路應行注意之事項；而本件車禍發生當時，天候
      為晴、光線狀況係日間自然光線，路面以柏油鋪裝、乾燥
      而無缺陷、無障礙物、視距良好，有道路交通安全事故調
      查報告表（一）附卷可參（見前引刑事案件警卷第16頁）
      ，是客觀上並無不能注意之情況。詎被告疏未車前狀況，
      貿然左轉，以致撞及步行穿越該路口之原告，其就本件車
      禍之發生確有過失無疑。且本件車禍經送臺灣省臺南區車
      輛行車事故鑑定委員會鑑定結果，亦認被告駕駛自小客車
      ，行經設有行車管制號至肇事岔路口，左轉彎時未注意車
      前狀況，為肇事原因，原告無肇事因素（見前引刑事案件
      警卷第27頁）。是被告對於本件車禍之發生，以及原告因
      本件車禍受有頭部外傷腦震盪、頸部扭傷、左頭頂皮下血
      腫、右膝挫傷等傷害，確有過失無疑。
    (三)按因故意或過失，不法侵害他人之權利者，負損害賠償責
      任；又不法侵害他人之身體、健康、名譽、自由、信用、
      隱私、貞操，或不法侵害其他人格法益而情節重大者，被
      害人雖非財產上之損害，亦得請求賠償相當之金額，民法
      第184條第1項前段、第195條第1項定有明文。本件被告確
      有因過失致原告身體受傷之行為，既已認定如上，揆諸前
      揭說明，原告依前揭民法第184條第1項前段、第195條第1
      項侵權行為損害賠償之法律關係，請求被告賠償其因此所
      受之財產上及非財產上之損害，洵屬有據，應予准許。
    (四)第按負損害賠償責任者，除法律另有規定或契約另有訂定
      外，應回復他方損害發生前之原狀，債權人債權人得請求
      支付回復原狀所必要之費用，以代回復原狀；又不能回復
      原狀或回復顯有重大困難者，應以金錢賠債其損害，民法
      第213條第1項、第3項及第215條分別定有明文。查被告因
      上開過失傷害行為，非法侵害原告之身體健康，自應負侵
      權行為損害賠償責任，茲依原告請求之項目及金額，分述
      如下：
      1.醫療費用39,163元部分：
        原告主張其因本件車禍受傷，支出醫療費用39,163元（
        已扣除健保給付及診斷證明書費用），業據其提出吉安
        內眼科中醫診所門診費用收據、全和中醫診所醫療費用
        收據各 1紙及奇美醫院收費收據29紙為證（見本院94年
        度交簡附民字第123號卷第7至22頁），並為被告所不爭
        執。查上述醫療費用經核均屬治療原告因本件車禍受傷
        所支出之必要費用，原告就此請求被告賠償，洵屬有據
        ，應予准許。
      2.交通費用11,700元部分：
        原告主張其因本件車禍受傷，前往奇美醫院急診及門診
        ，並自臺南縣六甲鄉住處往返高雄就醫，支出交通費用
        合計11,700元等情，業據原告提出與其所述相符之收據
        3 紙為證（見本院卷第35頁），被告復於本院95年7月4
        日言詞辯論時當庭表示同意支付此部分之交通費用（見
        本院卷第33頁）。此部分之交通費用經核為原告因本件
        車禍受傷後，為前往醫療院所就醫所支出之必要費用，
        則原告就此請求被告賠償11,700元，亦應准許。
      3.購買營養品「珊瑚草」所支出之100,000元部分：
        原告主張其因本件車禍受傷後，因醫囑需營養品補充營
        養，為購買營養品所支出之 100,000元云云，固據其提
        出購買「珊瑚草」膠囊之統一發票3紙、出貨單1紙及「
        珊瑚草」膠囊外包裝盒 1個為證（統一發票及出貨單部
        分，見本院94年度交簡附民字第 123號卷第26至27頁，
        包裝盒外放）。惟本院依被告之請求，檢送原告提出之
        「珊瑚草」包裝盒向奇美醫院函詢結果，該院負責診治
        原告之醫師覆稱：「受傷後難免胃口及食慾不佳，有可
        能營養不足影響癒合過程，所以需補充營養以利身體早
        日恢復元氣及體力。任何營養品皆有助於身體復原，沒
        有說何種較好，時間兩週就可以，等到可由一般食物中
        吸收營養就不必再用其他營養品了」、「本人從未醫囑
        要食用珊瑚草，只要可以吃得進去的一般肉類（魚、豬
        、牛、羊肉）均可，珊瑚草只含礦物質及酵素，對傷口
        復原沒有多大助益」，有該院95年 4月21日（95）奇院
        柳醫字第2496號、95年9月8日（95）奇院柳醫字第3325
        號函及各該函文檢附之病情摘要各 1份附卷可參（見本
        院卷第16至17、49至50頁）。是依奇美醫院上開函文，
        原告所服用之「珊瑚草」既無助於傷口之復原，即不能
        認為原告為購買「珊瑚草」所支出之 100,000元為生活
        上必須增加之必要費用，是此部分之請求，不應准許。
      4.看護費用248,800元部分：
        (1)按因身體或健康受不法侵害，需人長期看護，就將來
          應支付之看護費，係屬增加生活上需要之費用，加害
          人即應予以賠償；又親屬代為照顧被害人之起居，固
          係基於親情，但親屬看護所付出之勞力並非不能評價
          為金錢，雖因二者身分關係而免除被害人之支付義務
          ，惟此種基於身分關係之恩惠，自不能加惠於加害人
          。故由親屬看護時雖無現實看護費之支付，仍應認被
          害人受有相當於看護費之損害，得請求賠償，始符公
          平原則，最高法院88年度台上字第1771號、94年度台
          上字第1543號著有判決可資參照。準此，本件原告主
          張其因車禍受傷，由子女照護，請求被告賠償看護費
          用，即屬有據。
        (2)原告因頭部外傷併腦震盪、頸部扭傷、左頭頂皮下血
          腫、右膝挫傷之傷勢，於94年3月8日至財團法人奇美
          醫院柳營分院急診後住院，至94年 3月15日出院，住
          院及出院期間均需他人照顧，照顧期間以 2星期為足
          夠等情，業據原告提出奇美醫院診斷證明書 1紙為證
          （見本院94年度交簡附民字第 123號卷第24頁），並
          經本院依職權向該院函詢查明屬實，有該院95年4 月
          21日（95）奇院柳醫字第2496號、95年9月8日（95）
          奇院柳醫字第3325號函各 1份在卷可稽（見本院卷第
          16至17、49至50頁）。本院參酌上開奇美醫院函文，
          以及原告受傷時年約71歲，受有頭部外傷併腦震盪、
          右膝挫傷等傷勢，生活起居自有不便等情，認原告需
          人全日照顧之時間應以2星期為適當。又原告主張以1
          日 2,200元計算照護費用，既為被告所不爭執，則原
          告所得請求之看護費用，於30,800元之範圍內，應認
          係增加生活上需要之費用。
        (3)雖原告就此主張：奇美醫院函文覆稱僅需看護 2週，
          然原告前往醫院門診時，主治醫師告知應休息 6個月
          ，且原告出院後亦需家人看護云云。惟查，原告主張
          其因本件車禍醫囑需休息 6個月等情，固與其所提出
          之奇美醫院診斷證明書上記載之醫師囑言相符（見本
          院94年度交簡附民字第 123號卷第24頁），然原告須
          休養之時間與其需人照護日常生活之期間，本屬兩事
          ，本件原告既未舉證證明其休養之半年期間有何需人
          終日看護之必要，尚難以此逕認原告之主張為可採。
          至於，原告申請傳喚負責看護之親屬顏錦池、丙○○
          二人到庭為證，然其二人充其量僅能證明看護之事實
          ，對於是否確有看護之必要，仍乏相關證據佐證，是
          原告聲請傳喚上開證人，並無必要，應予敘明。從而
          ，原告請求看護費用，於逾30,800元之部分，即屬無
          據，不能准許。
      5.減少勞動能力損失360,000元部分：
        (1)原告為23年1月19日生，於本件車禍發生當時雖已年
          逾71歲，惟其主張於本件車禍前原係務農，種植蓮子
          、菱角、花生等作物，固定於每年 6月至12月期間收
          成，並於收成後自行販賣等情，為被告所不爭執，應
          認為原告尚有勞動能力，合先敘明。
        (2)依本院向奇美醫院函詢結果，原告須休養無法工作之
          時間係自94年5月8日至94年 5月31日，合計為24日，
          有該院95年 5月16日（95）奇院柳醫字第2617號函及
          該函檢附之病情摘要 1份在卷可按（見本院卷第29至
          30頁），本院參酌原告之傷勢及醫院之診斷，認原告
          因本次事故須休養無法工作之時間為24日，應屬合理
          。雖原告主張其因本件車禍受傷無法工作之時間為 1
          年云云，然並未舉證以實其說，是逾此期間之請求，
          尚屬無據。
        (3)又原告主張其販賣農產品每日平均收入至少 1,000元
          云云，雖請求本院傳訊證人蔡李素絲到庭為證，惟原
          告訴訟代理人於本院行準備程序時陳稱：該名證人係
          原告之鄰居，親見原告做生意等語（見本院卷第53頁
          ）。準此，原告所舉證人蔡李素絲既非原告雇主，伊
          對於原告每日收入即屬無從論斷，亦無傳訊之必要。
          則原告未能提出每月收入之證明，本院認原告因上述
          傷害所造成不能工作之損失，宜依原告參加農民健康
          保險之月投保金額計算。本件原告參加農民健康保險
          之月投保金額為10,200元，有勞工保險局95年11月13
          日保受承字第 09510092430號函在卷可稽（見本院卷
          第67頁），依此計算結果，原告得請求被告賠償之減
          損勞動能力損失金額為 8,160元【計算式：10,200元
          ×24/30月＝8,160元】。
        (4)雖原告主張：以上開農民健康保險投保金額計算，顯
          屬過低云云，然原告既未能提出相關證據證明原告之
          收入，其空言否認上開計算標準，自無可採。從而，
          原告請求被告賠償之減損勞動能力損失，於 8,160元
          之範圍內，應予准許，逾此部分之請求，為無理由。
      6.精神慰撫金600,000元部分：
        本院審酌原告為國小肄業，以務農為生，而其名下有股
        票，且車禍發生當時原有1筆1,300,000元之定期存款，
        之後轉存原告丈夫名下，但無不動產；而被告任職於私
        人公司，名下有存款，惟亦無不動產，此業據原告陳明
        在卷（見本院95年7月4日言詞辯論筆錄，本院卷第33頁
        ），並有本院向財政部財稅資料中心調閱兩造之財產歸
        戶清單附卷可參（見本院卷第19至25頁），並斟酌原告
        因本件車禍受有頭部外傷腦震盪、頸部扭傷、左頭頂皮
        下血腫、右膝挫傷之傷害等一切情狀，認原告請求精神
        慰撫金之數額以 100,000元為適當，逾此範圍之請求，
        尚嫌過高，不應准許。
      7.綜上所述，原告依侵權行為之法律關係，請求被告給付
        189,823元（計算式： 39,163元＋11,700元＋30,800元
        ＋8,160元＋100,000元＝ 189,823元），為有理由，應
        予准許，逾此範圍之請求，為無理由。
    (五)末按保險人依本法規定所為之保險給付，視為被保險人損
      害賠償金額之一部分；被保險人受賠償請求時，得扣除之
      ，強制汽車責任保險法第32條定有明文。查原告因本件汽
      車交通事故，已受領強制汽車責任保險給付31,433元，為
      兩造所不爭執，則依前揭規定，原告受領之上開保險給付
      31,433元應視為被告損害賠償金額之一部分而予以扣除，
      是經此扣除後，原告主張其因本件車禍而受有前開損害，
      請求被告賠償158,390元（計算式：189,823元－31,433元
      ＝ 158,390元），即屬正當。至逾此金額之請求，尚非有
      理。
    (六)從而，原告依侵權行為損害賠償請求權之法律關係，請求
      被告給付 158,390元及自刑事附帶民事起訴狀繕本送達翌
      日即94年12月27日起至清償日止（送達回證見本院94年度
      交簡附民字第123號卷第29頁），按週年利率5％計算之利
      息，為有理由，應予准許，逾此範圍之請求，為無理由，
      應予駁回。
  五、本判決原告勝訴部分，係所命給付之金額未逾新臺幣500,
      000元之判決，依民事訴訟法第389條第1項第5款之規定，
      應依職權宣告假執行，是原告陳明願就勝訴部分提供擔保
      請准為假執行之宣告，即無必要；至原告敗訴部分，其假
      執行之聲請即失所附麗，應併予駁回。
  六、據上論結，本件原告之訴為一部有理由，一部無理由，依
      民事訴訟法第385條第1項前段、第79條、第389條第1項第
      5 款，判決如主文。
中　　華　　民　　國　　96　　年　　1 　　月　　11　　日
                  民事第三庭    審判長法  官  蔡美美
                                      法  官  高如宜
                                      法　官　周紹武
以上正本，係照原本作成。
如對本判決上訴，須於判決送達後20日內向本院提出上訴狀
中　　華　　民　　國　　96　　年　　1 　　月　　11　　日
                                      書記官　陳美萍
